【裁判字號】    99,易,1693
【裁判日期】    991021
【裁判案由】    竊盜
【裁判全文】
臺灣高雄地方法院刑事判決              99年度易字第1693號
公  訴  人  臺灣高雄地方法院檢察署檢察官
被      告  乙○○
上列被告因竊盜案件，經檢察官提起公訴（98年度偵字第35167
號、99年度偵字第7516、11116號），本院判決如下：
    主  文
乙○○犯攜帶兇器竊盜罪，處有期徒刑拾月；扣案之老虎鉗壹支
、鋸刀貳支、手電筒壹支及手提包壹個，沒收。又犯攜帶兇器竊
盜罪，處有期徒刑捌月；扣案之鎌刀壹支、鋸子壹支、老虎鉗壹
支、小刀片參支、頭罩式燈泡壹個及刀片柒片，沒收。應執行有
期徒刑壹年伍月；扣案之老虎鉗壹支、鋸刀貳支、手電筒壹支、
手提包壹個，及鎌刀壹支、鋸子壹支、老虎鉗壹支、小刀片參支
、頭罩式燈泡壹個、刀片柒片，沒收。
其餘被訴犯竊盜罪部分，無罪。
    事  實
一、乙○○意圖為自己不法之所有，基於竊盜犯意，分別：(1)於
    民國98年11月21日上午某時，在高雄縣旗山鎮國道10號西向
    23至24公里間之橋樑箱涵，持其所有客觀上足以供兇器使用
    之老虎鉗1 支及鋸刀2 支，並攜帶照明手電筒1 支，割斷而
    竊取接地線58條（約3 公斤）；得手後，適有國道10號高速
    公路承包商「耀陽資訊通訊工程行」經理丙○○與工程師丁○○前往該箱涵施工，查覺有異，報警而當場查獲，並扣得
    老虎鉗1 支、鋸刀2 支、手電筒1 支、手提包1 個及接地線
    58條（約3 公斤）。(2)於99年3 月23日16時30分許，在高雄
    縣田寮鄉○○路陸軍砲兵四三指揮部624 砲三營（起訴書誤
    載為該營區30-006碉堡內），持其所有客觀上可供兇器使用
    之鎌刀1 支、鋸子1 支、老虎鉗1 支、小刀片3 支及刀片7
    片等物，割斷而竊取電纜線計48.5公斤；得手後，在該營區
    30-006碉堡內，以刀片削去電纜線外皮時，為劉清山發現而
    報警當場查獲，並扣得鐮刀1 支、鋸子1 支、老虎鉗1 支、
    小刀片3 支、頭罩式燈泡1 個、刀片7 個、去皮電纜銅線
    12.5公斤及未去皮電纜線36公斤。
二、案經國道公路警察局第五警察隊、高雄縣政府警察局湖內分
    局報請臺灣高雄地方法院檢察署檢察官偵查起訴。
    理  由
壹、證據能力部分：
    按被告以外之人於審判外之言詞或書面陳述，除法律有規定
    者外，不得作為證據。又被告以外之人於偵查中向檢察官所
    為之陳述，除顯有不可信之情況者外，得為證據。又被告以
    外之人於審判外之陳述，經當事人於審判程序同意作為證據
    ，法院審酌該言詞陳述或書面陳述作成時之情況，認為適當
    者，亦得為證據。當事人、代理人或辯護人於法院調查證據
    時，知有第159 條第1 項不得為證據之情形，而未於言詞辯
    論終結前聲明異議者，視為有前項之同意，刑事訴訟法第15
    9 條第1 項、第159 條之1 第2 項及第159 條之5 分別定有
    明文。查本判決以下所引用之證據資料，其中傳聞證據部分
    ，被告乙○○及公訴人於本院審理程序中均未否認證據能力
    ，亦未於言詞辯論終結前聲明異議，本院審酌上開證據作成
    時之情況，並無違法取證或其他瑕疵，且與本案待證事項具
    關聯性，認為以之作為證據為適當，自得作為證據。
貳、有罪部分
一、訊據被告乙○○對於前揭犯罪事實(2)部分坦承不諱，並經證
    人甲○○、劉清山於警詢時（見湖內分局警卷第7 至10頁）
    證述明確，且有高雄縣政府警察局湖內分局扣押筆錄及扣押
    物品目錄表1 份、贓物認領保管單1 份、照片6 張（見湖內
    分局警卷第11至17頁、第20頁）等附卷可稽，又有鐮刀1 支
    、鋸子1 支、老虎鉗1 支、小刀片3 支、頭罩式燈泡1 個、
    刀片7 個扣案可佐，堪信被告自白與事實相符。從而，犯罪
    事實(2)部分事證明確，被告此部分犯行，應堪認定。
二、被告矢口否認有犯罪事實(1)之犯行，辯稱：我於98年11月20
    日晚上22時許，去溪邊撿漂流木，而於翌（21）日早上8 時
    許，進入國道10號23公里加500 公尺處封閉之箱涵內，要去
    睡覺，發現地上有紅銅，所以將它撿起放置手提包內，接地
    線也是我在現場撿的，我想說那些東西都可以用，我並沒有
    用工具割斷電線，警方當場扣得之接地線、紅銅，本來就放
    在地上，我只是去撿而已，至於所撿的漂流木，我放在溪邊
    云云。惟查：
  (一)證人即「耀陽資訊通訊工程行」工程師丁○○於審理時證述
    ：因為那邊的電纜線遭竊，而於98年11月21日去佈新的線。
    查獲處之箱涵有一定高度，只有施工人員會進去，一般人是
    不會去的，且國道10號的高架段很高，差不多十幾樓高，箱
    涵洞剛好在夾層，必須要經過便橋才能進入，所以水不會淹
    到裡面去，風災、水災均不致對箱涵內部有影響，所以線路
    不可能因為颱風或淹水而斷落。當時因一組人看到箱涵中有
    人影閃動，但門打不開，我與丙○○就從另外一邊的橋走上
    去，自另一個門進入，就看到被告躺在裡面，現場發現一堆
    未去皮的接地線，而我們之前就通報警察，警察在附近找到
    手提包，並自袋內起出一些切割線材之五金的刀子。又接地
    線不是8 平方電力線，接地線比較細，並接地線不能作為導
    電用，只能避免雷擊造成之漏電現象，所以線徑不會很大，
    且因接地線是鎖在鐵箱與鐵箱中間，以為避免導電，故不會
    掉下來，除非有人刻意去把它拆下來，當日我們看到地上有
    一堆疊好的接地線。當日我們是要拉紅綠燈及閃光標誌的線
    ，不是要去處理接地線（見本院卷第22至32頁）等語；經核
    與證人即「耀陽資訊通訊工程行」經理丙○○於警詢時（見
    國道公路警察局第五警察隊警卷第6 、7 頁）證述之情節大
    致相符，且為被告所不爭執。是證人丁○○、丙○○之證詞
    ，堪信為真實。
  (二)依上開證人丁○○及丙○○之證詞，該箱涵係位於約十樓高
    之夾層中，須經過便橋始得到達，除施工人員外，平常不會
    有人，是苟如被告所言，係因前晚去溪邊撿拾漂流木，而欲
    至該箱涵內休息、睡覺，則被告理應取近而返回住處休息，
    焉會耗時耗力爬到箱涵，欲在極不舒適及密不通風之箱涵內
    睡覺？與常情不符。且被告豈會於晚上22時許起，除手電筒
    外，在無其他光線之情形下，前去溪邊欲撿拾漂流木，並攜
    帶與撿拾漂流木無關之老虎鉗1 支及鋸刀2 支等物？亦與常
    情相違。又接地線係固定鎖在牆壁上，除外力拆下來，是不
    會自行掉落地上，是堆置在現場之接地線，應係人為外力將
    之拆下；依此，苟非被告而是他人所為，則該他人即大費周
    章，攜帶工具爬到該箱涵內，並拆下接地線，當為竊取接地
    線以為變賣得款之目的；是該他人焉會不將竊得之接地線帶
    走，竟仍放在地上，讓其他人不勞而獲？顯與事理有違。此
    外，復有國道公路警察局第五警察隊扣押物品目錄表1 紙、
    贓物認領保管單1 紙、現場及扣案物品照片14張（見國道公
    路警察局第五警察隊警卷第12、13頁，第17至23頁）在卷可
    考，且有老虎鉗1 支、鋸刀2 支、手電筒1 支、手提包1 個
    及接地線58條扣案可證。據上而論，被告於98年11月21日上
    午某時，係意圖為自己不法之所有，基於竊盜犯意，進入高
    雄縣旗山鎮國道10號西向23至24公里間之橋下橋樑箱涵，並
    持其所有客觀上足以供兇器使用之老虎鉗1 支及鋸刀2 支，
    割斷而竊取接地線58條（約3 公斤），應堪認定；是被告所
    辯上情，應屬事後卸責之詞，不足採信。
  (三)從而，被告犯罪事實(1)之犯行，事證明確，堪以認定，應依
    法論罪。
三、按刑法第321 條第1 項第3 款之所謂兇器，其種類並無限制
    ，凡客觀上足對人之生命、身體、安全構成威脅，具有危險
    性之兇器均屬之，且祇須行竊時攜帶此種具有危險性之兇器
    為已足。查被告為犯罪事實(1)、(2)之犯行時，攜帶前往現場
    之老虎鉗1 支、鋸刀2 支及鎌刀1 支、鋸子1 支、老虎鉗1
    支、小刀片3 支及刀片7 片，客觀上足以殺傷人之生命、身
    體，顯為具有危險性之兇器無訛。核被告乙○○就犯罪事實
    (1)、(2)所為，均犯刑法第321 條第1 項第3 款之攜帶兇器加
    重竊盜罪。被告所犯上開2 罪間，犯意各別，行為互殊，應
    予分論併罰。爰審酌被告不思以正途賺取財物，並以攜帶兇
    器之方式竊取他人電纜線等物，危害被害人對於上開財物之
    權益，且嚴重影響公共用電之利益，犯後僅坦承部分犯行，
    態度難謂良好，及其所竊取之財物價值、對被害人造成之損
    害等一切情狀，分別量處如主文所示之刑，並定應執行刑，
    以資儆懲。公訴人雖就犯罪事實(1)部分，具體求刑有期徒刑
    1 年，惟並無證據證明被告併有竊取約1 公里長之22平方動
    力電纜線（詳如後述），是檢察官求刑之基礎事實已有不同
    ，故依具體求刑量處，略嫌過重，附此說明。又扣押之老虎
    鉗1 支、鋸刀2 支、手電筒1 支、手提包1 個，及鎌刀1 支
    、鋸子1 支、老虎鉗1 支、小刀片3 支、頭罩式燈泡1 個、
    刀片7 片，為被告所有且供本案竊盜犯罪所用之物，應依刑
    法第38條第1 項第2 款規定，分別在被告2 次加重竊盜犯行
    下宣告沒收。至於犯罪事實(1)扣案之手機1 支，雖為被告所
    有，然並無任何證據足資證明係供或預備供被告犯罪所用之
    物，亦非違禁物，爰不為沒收之諭知，附以說明。
四、至於公訴人認被告乙○○為犯罪事實(1)時，除竊取接地線58
    條外，另竊取約1 公里長、價值約新台幣（下同）40萬元之
    22平方動力電纜線。惟查，證人丁○○於本院審理時證述：
    22平方動力是一種電纜線規格，它是黑色的塑膠外皮，裡面
    也是包銅纜，只是22平方動力電纜線之線徑比較粗，接地線
    比較細。因接地線比較細，可以用手對折，22平方動力電纜
    線之線徑比較粗，用手是無法對折的。又自被告手提包扣得
    之紅銅六綑，依該紅銅之粗細，並該紅銅已剖開、兩兩對折
    ，即依形狀及線徑粗細，該紅銅全部都是接地線，且現場並
    未發現有22平方動力電纜線（見本院審卷第24、25頁）等語
    。依上開證詞，並觀之扣案物品照片（見國道公路警察局第
    五警察隊警卷第23頁），扣案之紅銅六綑應為已剖外皮之接
    地線內銅線，並非22平方動力電纜線內之銅線，且現場扣案
    之物品，亦無所謂22平方動力電纜線。此外，並無其他積極
    證據足以證明被告併有竊取22平方動力電纜線之犯行。是此
    部分之犯罪，尚屬不能證明。惟此部分如構成犯罪，與被訴
    前開竊取接地線，應屬事實上一罪之關係，爰不另為無罪之
    諭知，附此敘明。
參、無罪部分
一、公訴意旨另以：被告乙○○意圖為自己不法之所有，基於竊
    盜之犯意，分別：(1)於98年8 月23日17時許，在高雄縣旗山
    鎮新旗尾橋附近，持可供兇器使用之不詳工具，竊得台灣電
    力股份有限公司（下稱台電公司）旗山服務所之軸型礙子3
    支、低壓線架1 支、鋼芯鋁線4 公斤及伸出鐵架1 支等物（
    價值約1,000 元）。(2)於98年8 月25日17時許，在高雄縣旗
    山鎮新旗尾橋附近，持可供兇器使用之不詳工具，竊取交通
    部高速公路管理局南區工程處（下稱高公局南工處）交控中
    心交控傳輸JF線約30公尺，價值約1,500 元；得手後，將之
    放置在高雄縣燕巢鄉○○村○○路9 號其友人莊老守住處。
    (3)於98年8 月底之某日某時許，在高雄縣旗山鎮旗尾橋附近
    ，持可供兇器使用之不詳工具，竊取高公局南工處路燈電纜
    線約70公尺（價值約31,500元）。嗣經警循線於99年2 月25
    日4 時30分許，在高雄縣燕巢鄉○○村○○路9 號被告乙○○之友人莊老守住處與車牌號碼VW－2508號自小貨車，查扣
    上述交控傳輸JF線約30公尺（約8 公斤）、破壞剪1 支、鐵
    鎚1 支、鐮刀1 支、萬能鉗1 支、梅花板手1 支、鉗子1 支
    、起子3 支、尖小刀1 把、拉線器1 具、鋤鏟1 個及手套2
    雙等物，而查獲上情。因認被告乙○○涉犯刑法第321 條第
    1 項第3 款之攜帶兇器加重竊盜罪嫌。
二、按犯罪事實應依證據認定之，無證據不得認定犯罪事實；不
    能證明被告犯罪者，應諭知無罪之判決；刑事訴訟法第154
    條第2 項、第301 條第1 項分別定有明文。又認定犯罪事實
    所憑之證據，雖不以直接證據為限，間接證據亦包括在內；
    然而無論直接或間接證據，其為訴訟上之證明，須於通常一
    般之人不致有所懷疑，而得確信其為真實之程度者，始得據
    為有罪之認定，倘其證明尚未達到此一程度，而有合理之懷
    疑存在時，即無從為有罪之認定（最高法院76年台上字第49
    86號判例意旨參照）。再者，依刑事訴訟法第161 條第1項
    規定，檢察官對於起訴之犯罪事實，仍應負提出證據及說服
    之實質舉證責任，倘其所提出之證據，不足為被告有罪之積
    極證明，或其指出證明之方法，無從說服法院以形成被告有
    罪之心證，基於無罪推定之原則，自應為被告無罪判決之諭
    知（最高法院92年台上字第128 號判例意旨參照）。且按被
    告否認犯罪所持之辯解縱屬不能成立，仍非有積極證據足以
    證明其犯罪行為，不能遽為有罪之認定（最高法院30年上字
    第1831號判例意旨可資參照）。
三、公訴人認被告涉有上開竊盜罪嫌，無非以證人林育銘、徐雄
    勉、陳永充、莊老守於警詢時證詞，屏東縣政府警察局里港
    分局扣押筆錄、扣押物品目錄表、現場照片、贓物認領保管
    單等為其論據。訊據被告堅決否認有何竊取前開物品行為，
    辯稱：警方在金山路9 號屋後空地查獲JF交控傳輸線1 捆線
    皮，是我於八八水災後即98年8 月25日下午5 時甫，在旗山
    鎮新旗尾橋旗山溪堤防旁撿拾得來的，拾得時僅剩線皮；且
    在金山村大埔巷56號查扣台電公司之鋼心鋁線1 捆、軸型礙
    子3 個、低壓線架1 只，並高工局南工處之路燈電纜線線皮
    1 捆等物品，也都是我撿回來的，台電公司的東西是於98年
    8 月23日下午5 時許，而路燈電纜線皮是於98年8 月底下午
    5 時許，都在上開溪邊撿的，我想說資源回收商要購買，所
    以才撿回來。前開所撿拾的線皮，皆以利器剝開線皮後抽出
    內部銅製線心變賣，但都不是我所為，我並沒有偷竊，也沒
    有破壞等語。經查：
  (一)證人即高公局南工處交控中心人員林育銘證稱：警方提示控
    制傳輸線外皮上有字樣EVERYOPO 0.5 mm*30 p，經我檢視指
    認，是交控中心使用。又所查獲遭竊控制傳輸線，已割取線
    內銅線變賣，所剩外皮磅秤約8 公斤，換算長度約30公尺電
    纜線（見里港分局警卷第14、15頁）等語。並證人即高公局
    南工處人員徐雄勉證述：警方提示電纜線外皮上有字樣合機
    、600V、VVR22.0mm 平方*3c ，經我檢視指認我高公局南工
    處所使用。我工程處管轄範圍，電纜線常遭竊，遭竊損失較
    大時才會向警方報案，平均每月有1 至2 次遭竊。又所查獲
    遭竊電纜線，已割取線內銅線變賣，所剩外皮磅秤約14公斤
    ，經我換算長度約70公尺電纜線（見里港分局警卷第16、17
    頁）等語。又證人即台電公司旗山服務所技術人員陳永充證
    稱：經警方提示電纜線、絕緣器、鐵架，經我檢視後指認後
    是我所服務台電公司所有的東西。正確名稱是鋼芯鋁線、低
    壓線架、伸出鐵架、軸型礙子。旗山服務所管轄範圍電纜線
    常遭竊，平均每月有4 至5 次遭竊（見里港分局警卷第18、
    19頁）等語。惟依上開證人林育銘、徐雄勉、陳永充之證詞
    ，僅得證明前開軸型礙子3 支、低壓線架1 支、鋼芯鋁線4
    公斤、伸出鐵架1 支，係為台電公司所有物品，並交控傳輸
    JF線線皮、路燈電纜線線皮，均為高公局南工處所有物品，
    且有失竊之情事，然尚難憑此作為認定被告有行竊該等物品
    之依據。另證人莊老守於警詢時之證詞（見里港分局警卷第
    20至23頁），亦僅說明將房屋無償借予被告使用，並該等扣
    案物品確為被告所有而已，亦無法據以為被告犯罪之證據。
  (二)又觀之本件關於電纜線之扣押物品，僅為JF交控傳輸線「線
    皮」1 捆、路燈電纜線「線皮」1 捆，即均已遭割取線內銅
    線；是前開扣案之「線皮」，亦可能為他人竊得該等電纜線
    ，將電纜線內之銅製品取出後，將線皮隨地丟棄，而為被告
    撿拾。準此，在無其他積極證據足以證明之情形下，尚難僅
    以在被告處扣得該等失竊電纜線「線皮」，即為被告不利之
    認定。再者，證人即台電公司旗山服務所技術人員陳永充證
    稱：經警方提示之鋼心鋁線1 捆、軸型礙子3 個、低壓線架
    1 只，是屬於台電公司所有的東西，但我沒有接獲有該等物
    品失竊之報告（見里港分局警卷第18頁）等語；是關於鋼心
    鋁線1 捆、軸型礙子3 個及低壓線架1 只等物品，是否為竊
    盜所得之物品，尚非無疑。且觀之鋼心鋁線1 捆、軸型礙子
    3 個及低壓線架1 只之照片（見里港分局警卷第34頁），均
    屬零組件物品，亦可能為他人竊得後，因認無價值而隨意丟
    棄，是亦難僅據此即為被告不利之認定。
四、綜上所述，公訴人所舉之證據，不足以證明被告有公訴意旨
    所指竊盜之犯行，無從使本院形成不致有所懷疑，而得確信
    被告有公訴意旨所指竊盜犯行之有罪心證。此外，復查無其
    他積極證據足以證明被告確有公訴人所指之竊盜犯行，本件
    應屬不能證明被告犯罪，揆諸前揭說明，依法自應為被告此
    部分無罪判決之諭知。
據上論斷，應依刑事訴訟法第299 條第1 項前段、第301 條第1
項，刑法第321 條第1 項第3 款、第38條第1 項第2 款、第51
條第5 款，判決如主文。
本案經檢察官鄭佩琪到庭執行職務。
中    華    民    國    99    年    10    月    21    日
                  刑事第十六庭  法  官    洪榮家
附錄本案論罪科刑法條：
《中華民國刑法第321條第1項》
犯竊盜罪而有左列情形之一者，處6 月以上、5 年以下有期徒刑
：
一、於夜間侵入住宅或有人居住之建築物、船艦或隱匿其內而犯
    之者。
二、毀越門扇、牆垣或其他安全設備而犯之者。
三、攜帶兇器而犯之者。
四、結夥三人以上而犯之者。
五、乘火災、水災或其他災害之際而犯之者。
六、在車站或埠頭而犯之者。
以上正本證明與原本無異。
如不服本判決，應於收受判決後10日內向本院提出上訴書狀，並
應敘述具體理由。其未敘述上訴理由者，應於上訴期間屆滿後20
日內向本院補提理由書（均須按他造當事人之人數附繕本）「切
勿逕送上級法院」。
中    華    民    國    99    年    10    月    21    日
                                書記官    陳鈺甯

司法院資訊處製作；財團法人民間司法改革基金會備份。
